【裁判字號】    98,訴,1758
【裁判日期】    990412
【裁判案由】    毒品危害防制條例
【裁判全文】
臺灣臺北地方法院刑事判決              98年度訴字第1758號
公  訴  人  臺灣臺北地方法院檢察署檢察官
被      告  甲○○
上列被告因違反毒品危害防制條例案件，經檢察官為緩起訴處分
（98年度毒偵字第166 號），因被告於緩起訴期間內，未依規定
支付緩起訴處分金，經檢察官撤銷緩起訴處分（98年度撤緩字第
243 號），復經檢察官提起公訴（98年度撤緩偵字第244 號），
嗣被告於準備程序中就被訴事實為有罪之陳述，經本院告知簡式
審判程序意旨，並聽取公訴人及被告之意見後，本院合議庭裁定
由受命法官獨任依簡式審判程序審理，並判決如下：
    主  文
甲○○施用第一級毒品，累犯，處有期徒刑捌月，扣案之第一級
毒品海洛因壹包（驗前淨重零點零零貳公克、驗後餘重零點零零
零伍公克，含包裝袋壹只）沒收銷燬、注射針筒貳支沒收；又施
用第二級毒品，累犯，處有期徒刑伍月；應執行有期徒刑壹年，
扣案之第一級毒品海洛因壹包（驗前淨重零點零零貳公克、驗後
餘重零點零零零伍公克，含包裝袋壹只）沒收銷燬、注射針筒貳
支沒收。
    事  實
一、被告前於89年間因施用毒品案件，經臺灣苗栗地方法院以89
    年度毒聲字第893 號裁定令入勒戒處所觀察勒戒，經評估無
    繼續施用傾向，於89年6 月23日執行完畢出監，經臺灣苗栗
    地方法院檢察署檢察官於同日以89年度毒偵字第1247號不起
    訴處分確定。復於93年6 月間至94年1 月13日止，在台北市
    ○○○路1 段86號11樓之1 、通化街及其他不詳之處所，分
    別基於施用第一級毒品海洛英及第二級毒品安非他命概括犯
    意，多次使用第一級毒品海洛因及第二級毒品安非他命，經
    本院以93年度訴字第1226號判決分別就施用第一級毒品部分
    判處有期徒刑7 月，就施用第二級毒品部分判處有期徒刑6
    月，並定應執行刑為有期徒刑1 年，經上訴臺灣高等法院，
    仍以94年度上訴字第2974號判決駁回確定。又於90年間因竊
    盜案件，經臺灣板橋地方法院以90年度易字第1701號判決判
    處有期徒刑3 月確定，及於同年間因違反毒品危害防制條例
    等案件，經本院以90年度訴字第1066號判決就轉讓第二級毒
    品部分判處有期徒刑9 月，就行使偽造私文書部分判處有期
    徒刑10月，並定應執行有期徒刑1 年6 月確定，復於91年間
    因竊盜案件，經臺灣板橋地方法院以91年度易字第137 號判
    決判處有期徒刑4 月確定，及於同年間因恐嚇取財等案件，
    經臺灣彰化地方法院以91年度易字第1101號判決就恐嚇取財
    部分判處有期徒刑8 月，就收受贓物部分判處有期徒刑4 月
    ，並定應執行有期徒刑10月確定。上開各案件之宣告刑經本
    院以91年度聲字第1518號裁定定應執行有期徒刑1 年2 月確
    定（下稱甲執行刑），於93年3 月5 日假釋付保護管束（下
    稱第1 次假釋），嗣經撤銷假釋，而於94年1 月18日入監執
    行殘刑4 月29日，於94年6 月15日執行完畢；再因違反毒品
    危害防制條例案件經本院以93年度訴字第1226號判決就施用
    第一級毒品部分判處有期徒刑7 月，就施用第二級毒品部分
    判處有期徒刑6 月，並定應執行有期徒刑1 年確定，又於94
    年間因偽造文書案件，經臺灣板橋地方法院以94年度簡字第
    112 號判決判處有期徒刑6 月確定，及於同年間因偽造有價
    證券案件經同法院以94年度訴字第1927號判決判處有期徒刑
    3 年2 月確定，復於95年間因竊盜案件經同法院以95年度簡
    字第1432號判決判處有期徒刑6 月確定，上開4 案件之宣告
    刑經同法院以96年度聲減字第4474號裁定減刑及定應執行刑
    為有期徒刑4 年2 月確定（下稱乙執行刑），甲、乙2 執行
    刑經接續執行，於97年9 月16日假釋付保護管束（下稱第2
    次假釋），嗣於98年6 月30日經撤銷假釋入監執行殘刑2 年
    5 月。
二、詎甲○○仍不知戒絕毒癮，明知海洛因及甲基安非他命分別
    係毒品危害防制條例第2 條第2 項第1 款、第2 款所明定之
    第一、二級毒品，不得持有及施用，竟仍分別基於施用第一
    級毒品海洛因及第二級毒品甲基安非他命之犯意，於97年12
    月22日為警採尿前回溯96小時內某時，在綽號「阿六」之友
    人位在臺北市萬華區住處，以將甲基安非他命置於玻璃吸食
    器內燒烤以吸取其煙霧之方式，施用第二級毒品甲基安非他
    命1 次，又於97年12月21日晚間某時，在臺北市○○○路上
    麥當勞速食店廁所內，以將第一級毒品海洛因摻水置入注射
    針筒內施打身體之方式，施用第一級毒品海洛因一次。嗣於
    97年12月22日1 時25分許，因形跡可疑，為警在臺北市中山
    區○○○路159 巷口盤查查獲，並扣得甲○○所有第一級毒
    品海洛因1 包（驗前淨重0.002 公克、驗後餘重0.0005公克
    ）及供施打第一級毒品所用之注射針筒2 支，且經其同意採
    尿送驗後呈嗎啡及甲基安非他命陽性反應，始知上情。
三、案經臺北市政府警察局中山分局報請臺灣臺北地方法院檢察
    署檢察官偵查起訴。
    理  由
一、按本件被告甲○○所犯係死刑、無期徒刑、最輕本刑為3 年
    以上有期徒刑以外之罪，其於準備程序就前揭被訴事實為有
    罪之陳述，經受命法官告知簡式審判程序之旨，並聽取其與
    公訴人之意見後，本院認無不得或不宜改依簡式審判程序進
    行之處，爰依刑事訴訟法第273 條之1 第1 項、第284 條之
    1 ，裁定本件由受命法官獨任進行簡式審判程序，合先敘明
    。
二、訊據被告對於上開犯罪事實坦承不諱，且被告為警查獲後所
    採集之尿液，經送驗結果，呈嗎啡及甲基安非他命陽性反應
    ，此有台灣尖端先進生技醫藥股份有限公司97年12月31日濫
    用藥物檢驗報告、臺北市政府警察局偵辦毒品案件尿液檢體
    委驗單各1 張在卷可稽，扣案之疑似海洛因粉末1 包，經送
    請交通部民用航空局航空醫務中心鑑定結果，認確含第一級
    毒品海洛因成份（驗前淨重0.002 公克、驗後餘重0.0005公
    克），此有交通部民用航空局航空醫務中心98年1 月14日航
    藥鑑字第0980075 號毒品鑑定通知書1 紙存卷可參，且有被
    告所有供施用毒品之用之注射針筒2 支扣案足憑。此外，復
    有搜索扣押筆錄、扣押目錄各1 份在卷可資佐證。是被告出
    於任意性之自白顯與事實相符，應堪採為認定被告有罪之證
    據，被告分別施用第一級毒品海洛因、第二級毒品甲基安非
    他命各1 次之犯行，堪以認定。
二、按毒品危害防制條例於92年7 月9 日修正公布，自93年1 月
    9 日施行，其中第20條、第23條將施用毒品之刑事處遇程序
    ，區分為「初犯」及「5 年內再犯」、「5 年後再犯」，依
    其立法理由之說明：「初犯」，經觀察、勒戒或強制戒治後
    ，應為不起訴處分或不付審理之裁定；經觀察、勒戒或強制
    戒治執行完畢釋放後，「5 年內再犯」者，因其再犯率甚高
    ，原實施之觀察、勒戒及強制戒治既已無法收其實效，爰依
    法追訴或裁定交付審理。至於經觀察、勒戒或強制戒治執行
    完畢釋放後，「5 年後再犯」者，前所實施之觀察、勒戒或
    強制戒治已足以遮斷其施用毒品之毒癮，為期自新及協助其
    斷除毒癮，仍適用「初犯」規定，先經觀察、勒戒或強制戒
    治之程序。從而依修正後之規定，僅限於「初犯」及「5 年
    後再犯」二種情形，始應先經觀察、勒戒或強制戒治程序。
    倘被告於5 年內已再犯，經依法追訴處罰，縱其第3 次（或
    第3 次以上）再度施用毒品之時間，在初犯經觀察、勒戒或
    強制戒治執行完畢釋放5 年以後，已不合於「5 年後再犯」
    之規定，且因已於「5 年內再犯」，顯見其再犯率甚高，原
    實施觀察、勒戒或強制戒治，已無法收其實效，即應依該條
    例第10條處罰（最高法院95年第7 次刑事庭會議決議意旨、
    95年度台非字第65號刑事判決意旨參照）。查被告前於89年
    間因施用毒品案件，經臺灣苗栗地方法院以89年度毒聲字第
    893 號裁定令入勒戒處所觀察勒戒，經評估無繼續施用傾向
    ，於89年6 月23日執行完畢出監，經臺灣苗栗地方法院檢察
    署檢察官於同日以89年度毒偵字第1247號不起訴處分確定。
    復於93年6 月間至94年1 月13日止，在臺北市○○○路○ 段
    86號11樓之1 、通化街及其他不詳之處所，分別基於施用第
    一級毒品海洛英及第二級毒品安非他命概括犯意，多次使用
    第一級毒品海洛因及第二級毒品安非他命，經本院以93年度
    訴字第1226號判決分別就施用第一級毒品部分判處有期徒刑
    7 月，就施用第二級毒品部分判處有期徒刑6 月，並定應執
    行刑為有期徒刑1 年，經上訴臺灣高等法院，仍以94年度上
    訴字第2974號判決駁回確定，有臺灣高等法院被告前案紀錄
    表1 紙在卷足參。其於觀察、勒戒執行完畢釋放後5 年內有
    再犯施用毒品之情事，揆諸上揭說明，雖本次施用毒品犯行
    距初犯經觀察、勒戒執行完畢釋放日已逾5 年，仍應依毒品
    危害防制條例第23條第2 項之規定予以處罰。本件被告施用
    毒品之犯行，事證明確，應予依法論科。
三、按海洛因、甲基安非他命分別係毒品危害防制條例第2 條第
    2 項第1 款、第2 款所規定之第一級毒品、第二級毒品，不
    得非法持有、施用。被告非法持有該等毒品進而施用，核其
    所為，係分別犯毒品危害防制條例第10條第1 項之施用第一
    級毒品罪及同條第2 項之施用第二級毒品罪。被告持有第一
    級毒品及第二級毒品之低度行為，均已分別為施用之高度行
    為所吸收，不另論罪。被告所犯上開2 罪，犯意各別，行為
    互殊，應予分論併罰。又被告前於90年間因竊盜案件，經臺
    灣板橋地方法院以90年度易字第1701號判決判處有期徒刑3
    月確定，及於同年間因違反毒品危害防制條例等案件，經本
    院以90年度訴字第1066號判決就轉讓第二級毒品部分判處有
    期徒刑9 月，就行使偽造私文書部分判處有期徒刑10月，並
    定應執行有期徒刑1 年6 月確定，復於91年間因竊盜案件，
    經臺灣板橋地方法院以91年度易字第137 號判決判處有期徒
    刑4 月確定，及於同年間因恐嚇取財等案件，經臺灣彰化地
    方法院以91年度易字第1101號判決就恐嚇取財部分判處有期
    徒刑8 月，就收受贓物部分判處有期徒刑4 月，並定應執行
    有期徒刑10月確定。上開各案件之宣告刑經本院以91年度聲
    字第1518號裁定定甲執行刑有期徒刑1 年2 月確定，於93年
    3 月5 日第1 次假釋出獄，嗣於93年間另犯違反毒品危害防
    制條例案件，經撤銷其第1 次假釋，因其撤銷假釋之原因事
    實行為終了在86年11月26日刑法第77條、79條之1 修正施行
    後，其撤銷假釋執行殘刑者，即不再依86年修正前之刑法第
    79條之1 規定合併計算其殘餘刑期與他刑應執行期間，此觀
    之刑法施行法第7 條之1 第2 項及刑法第79條之1 第5 項規
    定自明。本件被告經撤銷第1 次假釋，於94年1 月18日入監
    執行所餘殘刑4 月29日，殘刑至94年6 月15日執行完畢，其
    後雖接續執行乙執行刑4 年2 月，並再為第2 次假釋，惟依
    刑法第79條之1 第5 項規定，其撤銷第1 次假釋之殘刑4 月
    29日係全部執行完畢後，方再接續執行他刑，並無同條第1
    項合併計算執行期間之適用（參見臺灣高等法院暨所屬法院
    98年法律座談會刑事類提案第5 號），有臺灣高等法院被告
    前案紀錄表1 份在卷可資查考。被告既於前案執行完畢後5
    年內再犯本案，應有累犯之適用，自應依法加重其刑。爰審
    酌被告曾有觸犯施用毒品之犯行，雖經觀察、勒戒及刑之執
    行，仍未能斷戒施用毒品惡習，顯見其戒治意志不堅，缺乏
    勒戒動機，本應從重量刑，惟念其施用毒品係對己身殘害，
    未造成他人具體危害，且能坦承犯行，態度尚稱良好，復衡
    其犯罪之動機、目的、手段，犯罪時所受之刺激及其品性、
    生活狀況、智識程度等一切情狀，分別量處如主文之刑，並
    定其應執行刑，以資儆懲。扣案之第一級毒品海洛因1 包（
    驗前淨重0.002 公克、驗後淨重0.0005公克），屬查獲之第
    一級毒品，爰依毒品危害防制條例第18條第1 項前段規定，
    不問屬於犯人與否，應予宣告沒收銷燬之，而用以盛裝上開
    毒品所用包裝袋1 只，以現今所採行之鑑驗方式，包裝袋仍
    會殘留微量毒品而無法將之完全析離，是上開第一級毒品海
    洛因1 包及用以盛裝毒品所用該只包裝袋，均應依毒品危害
    防制條例第18條第1 項前段規定宣告沒收銷燬之。至於鑑驗
    耗損之第一級毒品海洛因，既已滅失，爰不再行諭知沒收銷
    燬。扣案被告所有之注射針筒2 支，為被告所有犯供施用第
    一級毒品罪所用，惟使用後業經被告清洗，此據被告於本院
    審理時供明在卷，且並無證據證明為違禁物，爰依刑法第38
    條第1 項第2 款宣告沒收。
據上論斷，依刑事訴訟法第273 條之1 第1 項、第284 條之1 、
第299 條第1 項前段，毒品危害防制條例第10條第1 項、第2 項
、第18條第1 項，刑法第11條、第47條第1 項、第51條第5 款、
第38條第1 項第2 款，判決如主文。
本案經檢察官盧姿如到庭執行職務。
中    華    民    國    99    年    4     月    12    日
                  刑事第十八庭  法  官  林芳華
以上正本證明與原本無異。
如不服本判決應於收受送達後10日內向本院提出上訴書狀，並應
敘述具體理由；其未敘述上訴理由者，應於上訴期間屆滿後20日
內向本院補提理由書（均須按他造當事人之人數附繕）「切勿逕
送上級法院」。
                                書記官  林鈴芬
中    華    民    國    99    年    4     月    12    日
附錄本判決論罪科刑法條：
毒品危害防制條例第10條
施用第一級毒品者，處6 月以上5 年以下有期徒刑。
施用第二級毒品者，處3 年以下有期徒刑。

司法院資訊處製作；財團法人民間司法改革基金會備份。
